最高法院刑事判決　　　　　　一○○年度台上字第二二三二號
上　訴　人　吳堅發
選任辯護人　王憲勳律師
上　訴　人　林士本
上列上訴人等因傷害致人於死案件，不服台灣高等法院中華民國
一○○年一月二十五日第二審更審判決（九十九年度上更(一)字第
四七五號，起訴案號：台灣台北地方法院檢察署九十八年度偵字
第一二二一、三○八八、一○三七九號，九十八年度偵緝字第五
五三、六○四號），提起上訴，本院判決如下：
    主  文
上訴駁回。
    理  由
按刑事訴訟法第三百七十七條規定，上訴於第三審法院，非以判
決違背法令為理由，不得為之。是提起第三審上訴，應以原判決
違背法令為理由，係屬法定要件。如果上訴理由書狀並未依據卷
內訴訟資料，具體指摘原判決不適用何種法則或如何適用不當，
或所指摘原判決違法情事，顯與法律規定得為第三審上訴理由之
違法情形，不相適合時，均應認其上訴為不合法律上之程式，予
以駁回。本件上訴人吳堅發上訴意旨略稱：(一)、本件依案發狀況
，於不同階段、不同現場有不同之證據，事實審法院本應依案件
之歷史進程、各階段不同被告所參與之程度，以認事用法。諸如
「林士本是否持滅火器敲擊張志堅之頭部」、「第二現場發生之
情事（指以滅火器攻擊之後，於押解張志堅回台北市中山區○○
○路途中，所發生之車禍）諸多疑點尚待調查」、「張志堅致命
傷所受攻擊依證據非僅單一滅火器為可能」。乃原審不思此途，
而依目擊證人夏彩晴及已判刑確定共同被告陳思翰、陳佳泰等人
之證詞，認定林士本確有持滅火器攻擊張志堅頭部，並以鑑定人
尹莘玲法醫師證述，從腦部有瀰漫性蛛蛛網膜下腔出血等情形，
可以認定非自然死亡，故頭部是遭鈍器挫傷所致等語，進而推論
吳堅發雖然僅以徒手參與共同圍毆情事，但係在林士本持滅火器
攻擊張志堅時，亦同時共同拉扯、毆打，是吳堅發與林士本等共
同被告間，顯係基於合同之意思，各自分擔傷害行為之一部，相
互利用他人之行為，以達傷害張志堅之目的，自應對所發生死亡
之結果共同負責。且認共同被告等人將張志堅押回（台北市中山
區○○○○路處所時，張志堅已呈昏迷，嗣送醫不治，逕認吳堅
發與其餘共同被告之共同傷害行為，與張志堅之死亡結果，有相
當因果關係云云。籠統以第一現場（指新北市○○區○○街）所
發生之狀況，為全部共同被告參與行為罪責之認定，均推定有傷
害致人於死之刑責，與事實不符，論證亦籠統率斷。有調查未盡
、理由不備、理由矛盾之違法。(二)、在新北市○○區○○街（第
一現場）發生爭執拉扯，並非吳堅發所能預見，吳堅發係為避免
催討債務爭論時，有外人干擾，並因張志堅已多次失約狡賴，不
還欠款，始在發生爭執後將張志堅帶回（台北市中山區○○○○
路。原判決認為吳堅發與其餘共同被告，係本於合同意思各自分
擔傷害行為之一部，相互利用他人行為，故應對死亡結果共同負
責等情。祇要參與毆打者，均推定有傷害致人於死之刑責，與事
實不符，論證亦籠統率斷。(三)、張志堅在新北市樹林區（第一現
場）被帶上車時，仍奮力掙扎叫喊，到達台北市○○○路時，已
奄奄一息，嗣於送醫時死亡。則本件有三個可能致張志堅死亡之
階段，即「樹林鎮（區）處所樓梯間之拉扯與混戰」、「從樹林
到新生北路處所路途中之衝突與車禍」及「新生北路處所至被害
人送醫期間」等三階段。吳堅發在場參與者，僅第一階段，其餘
兩個階段均不在場亦不知悉張志堅與其餘共同被告發生何衝突，
及張志堅身體有如何之變化等，更遑論指示其餘共同被告對之傷
害，伊是在張志堅被送醫後，始知道發生本件憾事。又伊雖參與
第一階段行為，亦僅參與拉扯爭執，並未有教唆他人毆打或持滅
火器攻擊張志堅等致命之行為。原判決將共同被告之行為解為集
體犯意，未區分現場情狀與行為人之行為各異，僅以「醫學上不
無可能等非專業推論」，論斷此一事實與伊之行為，有因果關係
，殊嫌率斷。(四)、吳堅發確因思慮未周，對張志堅犯妨害自由罪
（此部分已判刑確定），惟並無傷害致人於死之行為與意圖，原
判決所舉事證，亦無從證實其有此意圖。(五)、本件是由共同被告
林士本持滅火器，重擊張志堅頭部致張志堅死亡。而持滅火器重
擊人之頭部，會致人於死，乃客觀上得預見之事。原審疏未究明
林士本是否已預見張志堅有致死之可能，倘林士本已預見張志堅
死亡之結果，則林士本即係基於殺人之犯意，已超越共同傷害犯
意之範圍，吳堅發自不就張志堅之死亡結果負責。原審疏未斟酌
林士本是否預見張志堅死亡之結果，於法有違。(六)、原判決推測
張志堅臉部之傷勢，是因扭動或抬頭而遭林士本持滅火器攻擊，
但未說明所憑之證據，自非適法。(七)、押解張志堅途中，發生車
禍後，該汽車雖猶能行駛，但曾經熄火。原審未查明撞擊之力道
若屬輕微，是否會造成行駛中之車輛熄火，即率予推測該次車禍
之撞擊力道輕微，不可能造成張志堅因而「腦部瀰漫性蜘蛛網膜
下腔出血」，有調查未盡之違法。(八)、死者張志堅僅四肢有瘀血
，臉部並無瘀血。如以滅火器攻擊（臉部），勢必造成瘀血。則
林士本所辯，係持滅火器攻擊張志堅之腳部，未攻擊頭部，即非
不可信。原審未予究明，逕行判決，要非允洽云云。上訴人林士
本上訴意旨略稱：(一)、原判決記載，已判刑確定之陳思翰於警詢
時陳述「在二樓，……他（指張志堅）趴在地上，……林士本拿
滅火器砸被害人頭部，……接著滾下樓梯」；已判刑確定之陳佳
泰於警詢時陳述「原本我拿二樓滅火器要丟被害人，後來是二樓
的住戶叫我不要丟，我才放下，後來林士本又拿起滅火器，打被
害人的頭部跟身體，……我們才一起滾下樓梯，……後來林士本
又拿了滅火器，打了被害人身體二下，……（林士本有拿滅火器
砸了被害人三、四下，有打頭也有打身體，……）」；證人即案
發現場之住戶夏彩晴，於原審（似指第一審）證稱「陳思翰跟那
個年輕人很兇，把張志堅打個半死，陳思翰拿滅火器打張志堅，
……就從樓梯滾到一樓」。依上開證詞，共同被告之陳述與證人
之證述相互矛盾。究竟是何人持滅火器將張志堅擊下樓？原審未
予查明，有理由矛盾之違法。(二)、依原判決所載，張志堅所受之
傷勢，是直接致死原因。但如何造成該傷勢？應進行ＤＮＡ比對
。原審未予鑑定，僅憑共同被告之陳述，為不利於林士本之認定
，有調查未盡、理由不備之違法。況張志堅之臉部有擦傷，但滅
火器上沒有血跡，請明查。(三)、原判決認為，嗣後發生車禍所造
成之傷害，不是張志堅致死之原因。然臉部、頭部是人體脆弱部
位，而於發生車禍撞擊時，右前座、左後座、右後座（之共同被
告等），分別有安全袋（似指安全氣囊或安全帶）、軟墊保護，
所受之傷害自比後座中間位置，無保護措施者（指張志堅）為輕
。原審漏未斟酌上情，認定林士本持滅火器打死張志堅，欲加之
罪，何患無詞。(四)、已判刑確定之陳佳泰於原審陳稱，張志堅被
押上車之前，並無流血。但原判決認定，張志堅有受傷，即有矛
盾。又張志堅被押到目的地後，傷痕累累，應是在車上遭到二度
傷害。原審對於二度傷害未予詳查，有調查未盡之違法。(五)、依
夏彩晴之證述，在現場最兇狠者，為陳思翰及另一位年輕人，經
林士本推測此年輕人為陳佳泰。原審未予查明，有調查未盡之違
法。(六)、解剖張志堅屍體時，相關單位應主動告知鑑定人員，張
志堅除遭滅火器攻擊外，嗣後尚有發生車禍，應再就車內血跡進
行ＤＮＡ比對，原審有調查未盡之違法。(七)、張志堅遭滅火器攻
擊後無外傷，祇有內出血，是不可能的，除非是「震擊」。(八)、
原判決認定張志堅頭部之傷勢，是外力所造成，但林士本當時所
持之滅火器，並無血跡反應。如林士本持滅火器攻擊張志堅之頭
部、臉部，滅火器上不可能沒有血跡反應。(九)、原判決以林士本
已坦承持滅火器攻擊張志堅，核與其餘二名共同被告供述之情節
相符，並有滅火器扣案可稽，認定林士本成立本罪，實不公平。
因為滅火器尚未與張志堅之傷口，作ＤＮＡ比對，則滅火器是否
為致命兇器，尚未可知。不能以林士本之自白，及其餘二名共同
被告之供述，作為林士本有罪判決之依據。(十)、陳思翰、陳佳泰
雖一致證述，林士本在二樓持滅火器攻擊張志堅之頭部，但證人
目睹將張志堅擊下樓者係陳思翰，原判決有理由矛盾之違法。(十一)
、林士本於原審，請求對黃鋒明進行詰問，原審認為林士本在第
一審已對黃鋒明為詰問，無再予詰問之必要，有調查未盡之違法
云云。
惟查：原判決綜合全案卷證資料，本於事實審法院採證認事之職
權，認定吳堅發因張志堅積欠其債務，遲未清償，乃於民國九十
八年一月二日十九時許，透過不知情之友人周從光（已判決無罪
確定），撥打電話向周志祥（被訴妨害自由罪部分，已判刑確定
）借用台北市中山區○○○路○段一一八巷七之一號一樓，供為
其與張志堅解決債務之場所。吳堅發、林士本乃與黃鋒明、陳思
翰、陳佳泰及周志祥，在上開新生北路處所會合，共同基於剝奪
張志堅行動自由之犯意聯絡，約定由上訴人等及黃鋒明、陳思翰
、陳佳泰前往新北市樹林區（即當時台北縣樹林市，下同）將張
志堅押回該處所解決債務。謀議既定，即於九十八年一月二日晚
間，由吳堅發駕駛不詳車號自用小客車，搭載一名不知情之不詳
姓名女子（該女子與本件無關，以下省略）；另由黃鋒明駕駛租
得之3312─DH號（原判決誤載為3321─DH號）自用小客車，搭載
林士本、陳思翰、陳佳泰（另有一名不知情，綽號為「MIGO」之
女子同行，因與本件無關，以下亦省略）一同前往新北市樹林區
。此期間，吳堅發以電話聯絡後，得知張志堅在新北市○○區○
○街一段十六巷三十一號二樓其友人即案外人夏彩晴住處。上訴
人等人乃前往該處找張志堅，到達後吳堅發與張志堅發生爭執，
張志堅見上訴人等多人均下車，自知不敵，乃向夏彩晴及在場之
黃文基求援，經該二人口頭勸阻未果，即轉身欲逃離。上訴人等
與黃鋒明、陳思翰、陳佳泰見狀，主觀上雖無殺人之犯意，且不
預見，但在客觀上能預見以徒手及持（鐵質）滅火器攻擊他人，
如傷及頭部等要害，會發生死亡之結果，詎另共同基於傷害之犯
意聯絡，由上訴人等與黃鋒明、陳思翰、陳佳泰，共同以手毆打
或以腳踢張志堅身體各部位，其間並由林士本持現場之（鐵質）
滅火器攻擊張志堅之頭部，該滅火器掉落地面後，陳思翰亦拾該
滅火器攻擊張志堅之身體。張志堅受攻擊時，曾一度抓住樓間之
欄杆不放手，惟經上訴人等人拉扯而滾落樓梯，並將之強押上33
12─DH號自用小客車內，由黃鋒明駕駛該車搭載陳思翰、陳佳泰
，押解張志堅，吳堅發則駕駛不詳車號自用小客車搭載林士本，
共同以非法方法剝奪張志堅之行動自由，將張志堅載回上開新生
北路處所（妨害自由部分，均經判刑確定，另黃鋒明於行車途中
，雖曾與張志堅發生爭執，並撞及停在路邊之機車，但均與張志
堅之死亡結果無涉）。待張志堅被押回新生北路處所時，因前遭
上訴人等人以徒手及持滅火器攻擊，致「右眼眶瘀傷約五〤四公
分、右眼外側鞏膜出血、右眶外側部擦傷、鼻樑部小擦傷、四肢
瘀、擦傷、頭皮處下（左額、左顳、左頂、右顳、右頂及右枕部
）出血、帽狀腱膜下（左頂骨、右頂骨）出血、顳部肌肉（左顳
、右顳）出血、腦部瀰漫性蜘蛛網膜下腔出血」，已意識模糊，
無法自行走路，經渠等抬入屋內。至九十八年一月二日（原判決
誤載為三日）二十三時許，發現張志堅已陷入昏迷，脈博亦無反
應，雖經緊急送往台北市中山區○○○路○段九十二號財團法人
馬偕紀念醫院台北院區（下稱馬偕醫院）急救，惟因張志堅頭部
鈍挫傷、創傷性蜘蛛膜下腔出血，於到院前（三日凌晨）死亡等
情。因而維持第一審變更檢察官所引應適用之法條，論處上訴人
等共同傷害人之身體，因而致人於死（均累犯，各處有期徒刑七
年六月）罪刑之判決，駁回檢察官及林士本此部分在第二審之上
訴（吳堅發未對第一審判決上訴，另黃鋒明、陳思翰、陳佳泰傷
害致人於死部分，均經判刑確定），已依據卷內資料，說明其所
憑之證據及認定之理由。對於上訴人等所為之辯解，併已敘明：
前揭事實業據已經判刑確定之共同被告黃鋒明、陳思翰、陳佳泰
，與證人夏彩晴、黃文基等證述綦詳，並有滅火器一具扣案，及
相驗筆錄、相驗屍體證明書、檢驗報告書、馬偕醫院心肺復甦術
紀錄表、死亡通知單、馬偕醫院急診護理紀錄、病歷等附卷可資
證明。上訴人等對於前揭經過亦無異詞，其等雖均否認此部分犯
罪，吳堅發辯稱伊並無教唆其餘共同被告毆打或共同毆打張志堅
；林士本辯稱伊係持滅火器攻擊張志堅之腳部非頭部，另張志堅
於被押回台北市中山區○○○路途中，曾與黃鋒明起衝突，致黃
鋒明撞及停在路邊之機車發生車禍，為其死因云云。然而，(1)共
同被告及目擊證人等已分別證述如下：黃鋒明於第一審法院證
稱：我們在現場（指樹林區○○街），有跟張志堅發生扭打。
陳思翰於警詢時證稱：「我們到達時看到吳堅發與被害人起衝突
，吳堅發動手打被害人，被害人往上跑，吳堅發就回頭叫我們下
車，黃鋒明帶著林士本、我、陳佳泰下車幫忙，我們就跟著上樓
，被害人跑到二樓，對著二樓裡面的人喊『幫我』，當時他趴在
地上，手抓著二樓樓梯的欄杆，黃鋒明跟我及陳佳泰就出手抓住
被害人，因為拖不動被害人，吳堅發跟林士本就動手打被害人，
林士本還拿一樓往二樓樓梯間的滅火器砸被害人頭部，被害人才
放手，接著滾下樓梯，我們把他拖下一樓時，也有邊拖邊打被害
人。動手打被害人的有吳堅發、黃鋒明、陳佳泰、林士本、我，
我們都是用拳頭打他或踹他身體，沒有用其他武器，祇有在樓梯
間的時候，林士本有拿滅火器砸被害人的頭二次，是邊打邊拉把
他拖進去的」。於偵查中證稱：「我們到樹林後，看到吳堅發抓
住被害人，吳堅發看到他要上樓，就叫我們下車把他抓到車上去
押走，把被害人拉下來的有我、陳佳泰、黃鋒明、林士本、吳堅
發，我們是從二、三樓把被害人拉下來，因他還有往上跑，我們
有打他，林士本有拿滅火器打他的頭，我們其他人則是空手打」
。於第一審法院證稱：「我看到吳堅發與張志堅發生拉扯，……
就起衝突，我有打張志堅，是吳堅發叫我打的，吳堅發有叫我們
把張志堅拉到車上，張志堅趴著抓住欄杆，我看到林士本拿滅火
器打張志堅頭部，……」。陳佳泰於警詢時證稱：「當時我、
林士本、陳思翰、黃鋒明就跟著吳堅發，一起往樓上跑，吳堅發
動手打被害人全身，說他欠錢不還，我有聽到被害人一直對二樓
屋內的住戶喊救我，手抓著樓梯的欄杆，原本我拿了二樓樓梯間
的一支滅火器要丟被害人，後來是二樓的住戶叫我不要丟，我才
放下，後來林士本又拿起滅火器，打被害人的頭部跟身體，被害
人才放手，原本我跟陳思翰、黃鋒明站在旁邊看，林士本、吳堅
發在拉扯被害人時，我們才一起滾下樓梯，後來林士本還對我跟
陳思翰說，為什麼都不幫忙，滾下一樓後，林士本又拿了滅火器
，打了被害人身體二下，後來才把被害人押上黃鋒明的車。打被
害人的有吳堅發、黃鋒明、陳思翰、林士本、我，我們都是用拳
腳打被害人或踹他的身體，沒有用其他武器，祇有在樓梯間的時
候，林士本有拿滅火器砸了被害人三、四下，有打頭也有打身體
，是大家邊打邊拉把被害人拖上車」。於偵查中證稱：「我祇看
到他們和被害人拉扯，我們有幫忙拉被害人，所以才從二樓樓梯
間摔到一樓，我原本有拿滅火器，但二樓住戶跟我說不要，我就
將滅火器放回原來的位置，後來我們摔到一樓，林士本就拿滅火
器打被害人」。於第一審法院證稱：「我們到樹林市○區○○○
街時，就看到吳堅發與張志堅在講話，張志堅打吳堅發，我們下
車後，張志堅就往二樓跑，一直喊救命，因為張志堅要打我們，
我們才打張志堅，我、陳思翰、林士本、黃鋒明都有動手，有人
從二樓走出來，叫我們不要打了，林士本就說這是我們的事情你
們不要管，我們要把張志堅拉下來，但張志堅拉著樓梯間的鐵欄
杆，後來張志堅鬆手，我們滾到一樓，滅火器也跟著滾下來，林
士本就拿滅火器打張志堅，當時張志堅蹲著，……林士本大概打
了三下左右，後來就把張志堅帶上車」。目擊證人夏彩晴於警
詢時證稱：「吳堅發來我家找張志堅，二人下樓談事情，不到十
分鐘，張志堅就大喊救命，我開門出去，看到張志堅趴在我家門
口，拉著我家的門檻，叫我們救他，我叫吳堅發不要這樣，但吳
堅發不理我，還出手拉張志堅的衣領，把他拖出去，張志堅因此
跌落到一樓要上二樓的樓梯間，吳堅發就一直出手毆打張志堅，
其中還有一個吳堅發帶來的年輕人，留著長髮，拿樓梯間掛在牆
上的滅火器要打張志堅，經我制止，才放下滅火器，我們又叫他
們不要動手，有話好好講，吳堅發回我說，我們插手就有事，之
後就看到吳堅發跟他同夥把張志堅拖下樓，我看到他們有吳堅發
、林士本及一個我不認識的，吳堅發他們是用手打張志堅」。於
第一審法院證稱：「我聽到張志堅喊我跟我朋友的名字，就跑到
外面，看到林士本、陳思翰及一個年輕人，我叫他們不要打了，
陳思翰跟那個年輕人很兇，把張志堅打個半死，陳思翰就拿我家
的滅火器打張志堅（按林士本、陳思翰先後持滅火器攻擊張志堅
，但夏彩晴僅目睹陳思翰攻擊部分），我看到的是打頸部，張志
堅就從樓梯滾到一樓，接著就被押走了」。目擊證人黃文基於
偵查中證稱：「我們聽到張志堅喊救命，就出去看，發現吳堅發
和幾個年輕人在樓梯間打張志堅，我們就勸他們，但他們不接受
，後來因為我遭通緝，擔心警察來，所以就先走了，……」。於
第一審法院證稱：「聽到張志堅喊救命，我們跑出去，我跟阿發
（吳堅發）說這樣下去不行，吳堅發還沒講完話，我就看到吳堅
發的其他朋友打張志堅，他們是用拳頭隨意亂打，下手算有出力
在打，……有人拿滅火器，所以才會覺得這樣打下去會出事」。
綜合以上證詞，足徵上訴人等及黃鋒明、陳思翰、陳佳泰於前揭
時地共同圍毆張志堅時，林士本並持滅火器攻擊張志堅之頭部，
嗣陳思翰亦持該滅火器攻擊張志堅之身體。吳堅發辯稱未教唆其
餘共同被告毆打或共同毆打張志堅；林士本辯稱伊係持滅火器攻
擊張志堅之腳部非頭部云云，均不足採信。(2)張志堅雖經送醫急
救，惟於到院前已因傷重死亡等情，亦據台灣台北地方法院檢察
署檢察官督同法醫師相驗屬實，有相驗筆錄、相驗屍體證明書、
檢驗報告書、馬偕醫院心肺復甦術紀錄表、死亡通知單、馬偕醫
院急診護理紀錄、病歷等在卷可憑。依檢驗報告書記載，張志堅
有「右眼眶瘀傷約五〤四公分、右眼外側鞏膜出血、右眶外側部
擦傷、鼻樑部小擦傷、四肢瘀、擦傷、頭皮處下（左額、左顳、
左頂、右顳、右頂及右枕部）出血、帽狀腱膜下（左頂骨、右頂
骨）出血、顳部肌肉（左顳、右顳）出血、腦部瀰漫性蜘蛛網膜
下腔出血」等傷勢。足見張志堅係因上訴人等與黃鋒明、陳思翰
、陳佳泰等人共同圍毆及以滅火器攻擊，造成頭、眼、臉、四肢
、身體等處之傷害。嗣經法務部法醫研究所鑑定結果，認張志堅
因頭部鈍挫傷、創傷性蜘蛛膜下腔出血，為造成直接致死原因，
亦據鑑定證人即法醫師尹莘玲到庭結證明確，並有法醫研究所之
鑑定書及解剖照片等在卷可憑。上訴人等與共同被告陳思翰、陳
佳泰、黃鋒明之前揭傷害行為，與張志堅之死亡結果，有相當因
果關係。(3)扣案之滅火器雖未檢出血跡，惟依鑑定證人尹莘玲法
醫師於原審法院證述：「頭顱骨、硬腦膜，底下就是蜘蛛網膜，
下面充滿血管，稱為蜘蛛網膜下腔，再下去就是腦組織」、「每
個人的身體狀況不一樣。以本案來說，死者頭部有外傷，解剖時
發現，頭皮下多處出血，兩側聶部肌肉有出血，腦部有瀰漫性蜘
蛛網膜下腔出血，所以以本案情形來說，解剖看到這樣的情形，
那是可以判定死者不是自然死亡，是因頭部鈍挫傷導致創傷性蜘
蛛網膜下腔出血」等語。足徵張志堅所受蜘蛛網膜下腔出血，係
經過解剖後發現，屬於內部出血。故扣案之滅火器雖未檢出血跡
，尚不能為有利於上訴人等之認定。(4)上訴人等推由黃鋒明駕駛
3312─DH號自用小客車搭載陳思翰、陳佳泰，共同將張志堅從新
北市○○區○○街押解至台北市中山區○○○路途中，黃鋒明雖
曾與張志堅起爭執，並發生車禍。惟依據陳思翰、陳佳泰之供述
，當時係張志堅在車上以腳往前踹時，踢到黃鋒明之手，黃鋒明
乃回頭用手毆打張志堅一巴掌，因車輛在行進中，黃鋒明於該過
程反應不及，而撞到停在路邊之機車。車上之人員及車輛均無大
礙（安全氣囊並未充氣彈開），黃鋒明仍繼續駕駛該汽車，共同
將張志堅押解至目的地。而張志堅係因「頭部鈍挫傷、創傷性蜘
蛛膜下腔出血」死亡。依其情形，黃鋒明毆打張志堅一巴掌及該
汽車撞到停在路邊之機車，均與張志堅之前揭死亡原因無涉。上
訴人等所辯，張志堅是在押解途中因與黃鋒明起爭執，並發生車
禍致死，與其等之傷害行為無關云云，自無可採。因認上訴人等
確有前揭共同傷害人之身體，因而致人於死犯行。而以上訴人等
嗣後否認此部分犯罪，及渠等所為辯解，乃飾卸之詞，均不可採
信等情，已逐一說明及指駁。上訴人等上訴意旨對於原判決所為
前揭論斷，並未依據卷內資料，具體指摘有何違背法令情形。且
查：(一)、共同正犯在犯意聯絡範圍內之行為，應同負全部責任。
惟加重結果犯，以行為人能預見其結果之發生為要件，所謂能預
見乃指客觀情形而言，與主觀上有無預見之情形不同，若主觀上
有預見，而結果之發生又不違背其本意時，則屬故意範圍；是以
，加重結果犯對於加重結果之發生，並無主觀上之犯意可言。從
而共同正犯中之一人所引起之加重結果，其他之人應否同負加重
結果之全部刑責，端視其就此加重結果之發生，於客觀情形能否
預見；而非以各共同正犯之間，主觀上對於加重結果之發生，有
無犯意之聯絡為斷。原判決以上訴人等與已判刑確定之黃鋒明、
陳思翰、陳佳泰，主觀上雖無殺害張志堅之犯意，亦無預見，但
在客觀上能預見以徒手及持（鐵質）滅火器攻擊他人，如傷及頭
部等要害，會發生死亡之結果，詎共同基於傷害之犯意聯絡予以
圍毆，其間並由林士本、陳思翰先後持滅火器攻擊張志堅之頭部
、身體等部位，致其「頭部鈍挫傷導致創傷性蜘蛛網膜下腔出血
」等傷，而發生死亡之結果，上訴人等既相互利用他人之行為，
以達其傷害之目的，且對於共同正犯中，一部分人所引起之加重
結果，在客觀上能預見，自應對該死亡之加重結果共同負責，已
詳為說明。上訴人等上訴意旨，就此部分再為指摘，並非適法之
第三審上訴理由。(二)、原審於行準備程序時，林士本並未請求傳
訊黃鋒明，其選任辯護人且稱「捨棄傳喚證人黃鋒明」；嗣於審
判期日，審判長就黃鋒明於警詢時及偵審中之證述，依法踐行調
查證據程序時，林士本及其選任辯護人，對於黃鋒明之證述，均
表示「沒有意見」，且於審判長訊問「有無其他證據聲請調查？
」時，林士本及其選任辯護人，猶均答稱「無」，有準備程序及
審判期日之筆錄可查（見原審更(一)卷第一○五頁背面、第一七五
頁、第一七七頁正面、背面）。林士本上訴意旨，指稱：其於原
審請求對黃鋒明進行詰問，原審認為其在第一審已對黃鋒明為詰
問，無再予詰問之必要，有調查未盡之違法云云，並非依據卷內
資料執為指摘。(三)、事實之認定與證據之取捨，乃事實審法院之
職權，苟其事實之認定及證據之取捨，並不違背經驗法則與論理
法則，即不容任意指為違法而執為上訴第三審之理由。上訴人等
其餘之上訴意旨，係對於原判決已說明事項及屬原審採證認事職
權之適法行使，持憑己見而為不同之評價，且重為事實之爭執，
均與法律規定得為第三審上訴理由之違法情形，不相適合。其等
上訴不合法律上之程式，應予駁回。
據上論結，應依刑事訴訟法第三百九十五條前段，判決如主文。
中    華    民    國  一○○  年    五    月    五    日
                      最高法院刑事第四庭
                          審判長法官  謝  俊  雄  
                                法官  陳  世  雄  
                                法官  魏  新  和  
                                法官  徐  文  亮  
                                法官  吳  信  銘  
本件正本證明與原本無異
                                      書  記  官  
中    華    民    國  一○○  年    五    月    九    日
                                                      Ｑ